臺灣桃園地方法院刑事判決　　　　　　　95年度訴字第2418號
公　訴　人　台灣桃園地方法院檢察署檢察官
被　　　告　乙○○
指定辯護人　本院公設辯護人彭詩雯
上列被告因強盜等案件，經檢察官提起公訴（95年度偵字第2114
5 號），本院判決如下：
    主  文
乙○○攜帶兇器竊盜，因脫免逮捕，而當場施以強暴、脅迫，累
犯，處有期徒刑捌年陸月。扣案之電擊棒壹支、玩具槍壹把、未
扣案之老虎鉗、尖嘴鉗各壹支，均沒收。
    事  實
一、乙○○前於民國91年間，因竊盜案件，經臺灣臺南地方法院
    於91年7 月8 日以91年度易字第510 號判處有期徒刑1 年確
    定，甫於92年11月4 日縮刑期滿出監執行完畢，仍未警惕。
    復基於意圖為自己不法所有之犯意，於95年10月7 日上午6
    時35分許，駕駛牌號7920－MS號自用小客車，並攜帶客觀上
    足以對人之生命、身體安全構成威脅，具有危險性之兇器尖
    嘴鉗及老虎鉗各1 支（均長約20公分，未扣案），至桃園縣
    蘆竹鄉○○路與南華一街交岔口之「中悅南華」工地內，竊
    取該工地承包商甲○○所有之不鏽鋼鐵件共約200 塊，得手
    後置入隨地取得之紙箱及背包內，惟因工地圍籬後門上鎖無
    法進出，乙○○遂先將上開紙箱及背包放置在後門下方之門
    縫處，再佯裝於該處做運動，觀察四下無人之際，迅即往面
    對該工地興建中建物正大門之圍籬小門走出，再繞行安全走
    道返回後門處欲拿取上揭竊取之不鏽鋼鐵件，然尚未及離去
    之際，為工地之保全人員邱瑞得出聲阻止。乙○○見事跡敗
    露，轉身發動車子欲駛離現場，邱瑞得遂趨前攔阻，詎乙○
    ○因脫免逮捕，當場從車內取出不具殺傷力之玩具手槍1 把
    ，並以暗灰色之塑膠袋蓋住，指向邱瑞德恫稱「我也不是好
    惹的」等語，惟經邱瑞得以雙手拍落該玩具手槍，乙○○隨
    即再從車內取出電擊棒1 支揮向邱瑞得，並電擊邱瑞得身體
    數下，致邱瑞得右手臂受有灼傷（傷害部分未據提出告訴）
    ，而以此等方式對邱瑞得實施脅迫、強暴，後經邱瑞得高喊
    呼援，該工地某不詳工人聞聲趕到，隨與邱瑞得合力將乙○
    ○制伏後報警處理，並扣得乙○○所有供本件犯罪所用之玩
    具手槍1 把及電擊棒1 支。
二、案經被害人甲○○訴由桃園縣警察局大園分局報告臺灣桃園
    地方法院檢察署檢察官偵查起訴。
    理  由
壹、證據能力方面：
  　按被告以外之人於審判外之言詞或書面陳述，除法律有規定
    者外，不得作為證據，刑事訴訟法第159 條固定有明文。惟
    被告以外之人於審判外之陳述，雖不符同法第159 條之1 至
    之4 規定，而經當事人於審判程序同意作為證據，法院審酌
    該言詞陳述或書面陳述作成時之情況，認為適當者，亦得為
    證據。又當事人、代理人或辯護人於法院調查證據時，知有
    第159 條第1 項不得為證據之情形，而未於言詞辯論終結前
    聲明異議者，視為有前項之同意，此據同法第159 條之5 規
    定甚明。查證人邱瑞得、許閔翔、甲○○於警詢時之指述，
    固係審判外之言詞陳述，惟被告乙○○及辯護人於準備程序
    中陳明同意公訴檢察官所提各項證據方法之證據能力，且迄
    於本院言詞辯論程序終結前，均未聲明異議，本院審酌各該
    證人警詢時陳述作成情況，並無不當情形，雖不符合刑事訴
    訟法第159 條之2 、第159 條之3 規定，然依上開說明，依
    同法第159 條之5 規定，上開證人邱瑞得、許閔翔、甲○○
    警詢時之證述應具有證據能力，合予敘明。
貳、實體認定方面：
一、訊之被告乙○○矢口否認有何加重竊盜或強盜等犯行，辯稱
    ：當時被告已坐在車上，保全人員邱瑞得逕自打開車門，謂
    被告偷工地裡面的東西，被告隨即打開後行李箱讓邱瑞得檢
    查，亦未發現任何贓物，惟因邱瑞得看到被告的右手邊有一
    把玩具手槍，就拿被告車上的雨傘攻擊被告，致被告心生畏
    懼，害怕再遭攻擊，才會拿電擊棒防衛自己，被告並不是要
    攻擊別人，且依當時車門外面都站著工地的人員，被告根本
    不可能逃走，被告亦未竊取任何工地財物等語。
二、經查：上揭事實，業據被告在檢察官偵訊時自白：「（檢察
    官）問：有無偷白鐵？（被告）答：紙箱與袋子都是裝白鐵
    ，是在三樓鷹架上拿下來，我當時是想帶走，想拿去賣，我
    拿到後門口放，因為那邊離車子比較近... （檢察官）問：
    是否承認有竊盜的犯行？（被告）答：有。」等語（見偵卷
    第48頁），核與告訴人甲○○迭在警詢、檢察官偵訊時指述
    其所有不鏽鋼鐵件約200 塊遭竊之情相符，並經證人即工地
    保全人員邱瑞得在警詢證稱：「該男子（指被告）走到新南
    路工地後門處，徒手竊取置於地上兩袋不鏽鋼鐵件，並搬到
    後門大門底下，因後門大門還鎖著，無法出入，該男子佯裝
    做運動，觀察有無人車經過，便迅速從中門離去，走至後門
    處... 準備要將該兩袋不鏽鋼鐵件搬至車內，此時我上前制
    止，並準備打電話報警，該男子要求我不要報警，並由其自
    小客車內取出一塑膠袋，內裝類似槍械物品，右手比著我稱
    『你若不放過我，我也不是好惹的。』，我迅速以右手撥開
    並以左手反制他脖子處，等他起身，右手已持一支電擊棒，
    揮向我，我當場被電到好幾下... 。」等語（見偵卷第15頁
    ）；嗣於檢察官偵訊時亦證稱：「當天約早上六點半左右，
    我在工地看到一個生面孔的人（指被告），我就躲在旁邊看
    他要做什麼，我看到他走到工地後門去，且手上拿一個紙箱
    及兩個袋子放在後門門底，紙箱與袋子都是放我們工地的白
    鐵，後來那名男子又走到走道邊，假裝是在運動，見四下無
    人，就從中門把門打開跑出去... 我就問他你拿白鐵做什麼
    ，被告說『沒有，我只是把它搬下來。』，我看他要上車離
    去，我就把被告攔下... 後來我不知道被告從那裡拿到一個
    灰色的膠袋套住右手，手裡還握著一把疑似槍枝的東西，指
    向我說他也不是好惹的，我就徒手把他手上的槍打掉，後來
    被告又部知從何處拿出一支電擊棒揮向我，我還被電很多次
    ... 。」等語（見偵卷第46頁、第47頁）；復於本院96年1
    月18日審理時結證：「（檢察官）問：後來你看到之後的情
    形？（證人）答：當時我在喊他的時候，他把他自己的東西
    拿到車上，紙箱和另外一個裝有鐵件的袋子他沒有拿，他說
    他拿的東西是他自己的。我就跟他說，你之前就有來偷過東
    西，他就心虛，他本來哀求我不要報警，我說我會告訴廠商
    ，請廠商來處理。他向我哀求一陣子之後，哀求不成就對我
    說，你不放過我，我也不是好惹的。他就掏出一支槍。我看
    到那支槍就火大，我就打他。我主要是要打掉那支槍，後來
    槍被我打掉，不曉得他從哪裡拿出電擊棒，朝我身上一直電
    。當時我就喊裡面的工人，裡面的工人就出來一個，我們兩
    個就把被告制伏。... （辯護人）問：案發當時，你有提到
    你被電擊棒擊到，被擊中的次數及有無受傷？（證人）答：
    有電擊到好幾次，我的右手臂有電擊灼傷的痕跡，幫我做筆
    錄的員警有看到。當時甲○○有看到我手上有灼傷的痕跡，
    他有包一個紅包給我，搞不好被告自己也知道。... 紙箱是
    被告拿下來的，袋子是他丟下來的... 我是先有聽到東西摔
    下來的聲音，接著是看到有人（從鷹架上）跳下來... （審
    判長）問：感覺是重物掉下來的聲音？（證人）答：是。..
    . （審判長）問：你提到你都躲在那邊觀察，就你印象是在
    什麼情況下看到被告的手上有紙箱？（證人）答：看過去的
    地方有個死角，因為那個地方有個大柱子擋到。（審判長）
    問：被告是跳下來之後，就往後門走，手上就有個紙箱，還
    是跳下來之後沒有往那邊走，逗留一段時間才往那邊走？（
    證人）答：他剛跳下來的時候，他手上沒有拿有紙箱，但後
    來有一段時間因為柱子擋住視線，我看不到他的人。等我再
    看到他的時候，就是在後門鐵門那邊手上拿著紙箱。（審判
    長）問：看到的時候，是他彎腰放東西，還是手上拿著東西
    走過去？（證人）答：是手上拿著紙箱走到後門去放。...
    （審判長）問：你剛剛說他上車之後，他有拿槍對著你，你
    把槍打掉，你是如何打？是徒手打？還是用工具？（證人）
    答：他上車要開車走，我就從右前座打開車門，要搶他的鑰
    匙，不讓他走，忽然間，他就拿出一把手槍，跟我說他也是
    不好惹的。我看到槍，我馬上用兩隻手把槍打掉。... （審
    判長）問：你是否還有印象，他蓋著手槍的塑膠袋是何顏色
    ？（證人）答：暗灰色。」等語明確。又細繹證人邱瑞上揭
    警詢、檢察官偵訊及本院審理時供述之情節均大致相符。而
    依邱瑞得上揭證詞，顯見本件係在其發現被告進入工地後，
    即躲在工地內之遮蔽物後面，觀察被告之行動，期間，不僅
    明顯聽到重物掉落之聲音，並目睹被告在後門之鐵門旁邊手
    上拿著裝有不鏽鋼鐵件之紙箱，並擺放在該鐵門底下，被告
    復佯裝做運動以掩人耳目，迨觀察四下無人之際，旋加速往
    其停車之方面跑，準備在該處時自鐵門底下取出該紙箱與背
    包，不料為保全人員邱瑞得所攔阻。又邱瑞得並就其如何遭
    被告持玩具手槍恫稱「我也不是好惹的」等語，以及如何遭
    被告持電擊棒電擊身體造成右手臂灼傷等情節，均證述甚詳
    。尤其被告係以灰色塑膠袋蓋著手槍指向邱瑞得一節，顯係
    出於掩飾假槍而達成脅迫邱瑞得之動機。被告上開自白即與
    事實相符。此外，並有贓物領據1 紙，及被告所有供本件犯
    罪所用之電擊棒、玩具手槍各1 支扣案足佐。
三、又查證人許閔翔在警詢供稱：其於95年10月6 日上午11時許
    ，有向被告說明隔天即同年月7 日，桃園縣八德市○○路一
    處工地需要支援，其並未指派被告乙○○至桃園縣蘆竹鄉○
    ○路「中悅南華」工地施工等語明確（見偵卷第17頁）。從
    而許閔翔並未指派被告至案發現場施工乙節，已堪認定。又
    稽之桃園縣蘆竹鄉○○路與桃園縣八德市○○路之地理位置
    相去甚遠，衡情尚不至於將兩者相混淆。況倘如被告所言為
    真，其因誤聽許閔翔所稱施工地點，惟被告何以在出發前未
    先確認詳細地點，或相約在一明顯可資辨識之處所見面後再
    行前往，竟捨此而弗為，並任擇一工地即逕自進入，亦悖於
    常理。被告辯稱其係誤會施工地點，而前往案發現場云云，
    係屬卸詞，不足採信。再者，被告在本院訊問時供稱鷹架所
    在地基位置距離擺放不鏽鋼鐵件之位置約二公尺，而其係在
    經鷹架上將該鐵件踢下地面等情，惟衡上開鐵件重量非輕，
    被告得否將之踢離二公尺之遠，殊有疑議；而被告則供稱因
    鷹架與鐵門所在地面間有坡度，故而該鐵件自行滾到鐵門邊
    。然則該等鐵件係以紙箱與背包裝放，如何能滾動，已難想
    像，況證人邱瑞得亦結稱該地是平的而無坡度，衡情若非施
    以人力搬運，各該鐵件自不可能自行滾動到鐵門邊。再者，
    證人邱瑞得並供述因紙箱裝置鐵件等重物容易脫落，故工地
    均係以鐵桶裝放鐵件，可以避免危險，而依查獲當時，鐵件
    卻係放置在紙箱內，衡情應為被告所置放無訛，而其目的則
    為搬運容易。被告辯稱其係為整理鷹架而教之踢落地面云云
    ，實乖謬難解，委不足採。綜上所述，本件事證明確，被告
    犯行洵堪認定。
四、查被告於行竊上開鐵件時，攜帶尖嘴鉗、老虎鉗前往一情，
    為被告在檢察官偵訊及本院審理時自白無訛，並經證明邱瑞
    得在本院審理時供證明確，洵堪認定。又按刑法第321 條第
    1 項第3 款之攜帶兇器竊盜罪，係以行為人攜帶兇器竊盜為
    其加重條件，此所謂兇器，其種類並無限制，凡客觀上足對
    人之生命、身體、安全構成威脅，具有危險性之兇器均屬之
    ，且祇須行竊時攜帶此種具有危險性之兇器為已足，並不以
    攜帶之初有行兇之意圖為必要，最高法院79年度台上字第52
    53號判例可資參照。查本件被告持以行竊之尖嘴鉗及老虎鉗
    各1 支，依照一般常理推之，係屬金屬製品、質硬形尖，如
    以之攻擊人體，客觀上顯足以造成相當之傷害，堪認具殺傷
    力，被告於行竊之際以之為工具，在客觀上已足對他人之生
    命身體構成威脅，具有危險性。又查被告於意圖脫免逮捕之
    際，持電擊棒1 支揮向邱瑞得身體等情，為被告所供認不諱
    ，被告並供稱該電擊棒電到會讓人昏倒（見本院96年1 月18
    日審判筆錄第2 頁），復於本院訊問時供述其有按下開關而
    發生啪啪的聲響（見本院95年11月16日訊問筆錄第6 頁），
    而經本院當庭勘驗扣案之電擊棒，確實具電擊功能（見本院
    96年1 月18日審判筆錄第3 頁），而證人邱瑞得亦結證其遭
    電擊致右手臂灼傷，凡此均堪認該電擊棒足以對於人之生命
    、身體安全構成威脅，亦屬兇器無訛，被告持之以施行強暴
    手段。又查被告於取得不鏽鋼鐵件置入紙箱與背包後，業將
    該竊得之財物置於自己實力支配之下，堪認已得手。核被告
    攜帶尖嘴鉗、老虎鉗等兇器行竊得手，竟為脫免逮捕，而當
    場對邱瑞得施以持兇器即電擊棒電擊之強暴、持混充真槍之
    玩具槍對之相向之脅迫等手段。核其所為，係犯刑法第329
    條之準強盜罪，而有同法第321 條第1 項第1 款之情形，應
    依同法第330 條第1 項加重強盜罪論處。又按刑事訴訟法第
    300 條所謂變更法條，係指罪名之變更，本件檢察官係以加
    重準強盜未遂罪起訴，本院審理結果認係犯同條第1 項之加
    重準強盜既遂罪，因其罪名同為「準強盜」，僅行為態樣有
    既遂未遂之分，即無庸變更檢察官起訴之法條（最高法院87
    年度台上字第3234號判決意旨參照）。另被告為脫免逮捕而
    當場施以持電擊棒電擊之強暴手段，故意致被害人受有上述
    傷害，惟按傷害罪屬告訴乃論，且被害人並未提出傷害告訴
    ，故不另論以傷害罪，併此敘明。又被告前於91年間，因竊
    盜案件，經臺灣臺南地方法院於91年7 月8 日以91年度易字
    第510 號判處有期徒刑1 年確定，甫於92年11月4 日縮刑期
    滿出監執行完畢，有台灣高等法院被告前案紀錄表1 件在卷
    可稽，其於上開刑之執行完畢後，5 年以內再故意犯有期徒
    刑以上之本罪，為累犯，應依刑法第47條第1 項規定加重其
    刑。茲審酌被告圖牟不法利益之動機，犯罪之目的，行竊被
    發覺時竟對被害人施以強暴、脅迫以脫免逮捕，對社會治安
    所生危害非輕，及被害人遭電擊所受灼傷，飾詞否認之犯後
    態度等一切情狀，量處如主文所示之刑。扣案之電擊棒1 支
    、玩具手槍1 把；未扣案之老虎鉗、尖嘴鉗各1 支，均為被
    告所有，業據被告供明在卷，且均為供本件犯罪所用之物，
    已如上述，且該尖嘴鉗、老虎鉗各1 支，亦無法證明已經滅
    失，爰均依刑法第38條第1 項第2 款、第3 項前段規定宣告
    沒收。
據上論斷，應依刑事訴訟法第299 條第1 項前段，刑法第329 條
、第330 條第1 項、第47條第1 項、第38條第1 項第2 款、第3
項前段，判決如主文。
本案經檢察官許曉微到庭執行職務。
中　　華　　民　　國　　96　　年　　2 　月　　　1     日
                  刑事第十一庭審判長法　官　蔡榮澤
                                    法  官  魏于傑
                                    法  官  蕭世昌
以上正本證明與原本無異。
如不服本判決，應於判決送達後10日內向本院提出上訴狀（應附
繕本），上訴於臺灣高等法院。
      　　　　　　　　　　　　　　　書記官　林韡婷
中　　華　　民　　國　　96　　年　　2 　　月　　7 　　日
附錄本案論罪科刑法條全文
刑法第321 條：
犯竊盜罪而有左列情形之一者，處六月以上五年以下有期徒刑：
一、於夜間侵入住宅或有人居住之建築物、船艦或隱匿其內而犯
    之者。
二、毀越門扇、牆垣或其他安全設備而犯之者。
三、攜帶兇器而犯之者。
四、結夥三人以上而犯之者。
五、乘火災、水災或其他災害之際而犯之者。
六、在車站或埠頭而犯之者。
前項之未遂犯罰之。
刑法第329 條：
竊盜或搶奪，因防護贓物、脫免逮捕或湮滅罪證，而當場施以強
暴脅迫者，以強盜論。
刑法第330 條：
犯強盜罪而有第321 條第1 項各款情形之一者，處七年以上有期徒
刑。
前項之未遂犯罰之。
